臺灣臺中地方法院刑事判決
110年度易字第1938號
聲  請  人  臺灣臺中地方檢察署檢察官
被      告  陳雅惠



上列被告因詐欺案件，經檢察官聲請簡易判決處刑（110年度偵
字第24268號），本院認不宜逕以簡易判決處刑，改行通常程序
（原案號：本院豐原簡易庭110年度豐簡字第440號），判決如下
：
    主    文
陳雅惠犯幫助洗錢罪，處有期徒刑參月，併科罰金新臺幣壹萬元
，罰金如易服勞役，以新臺幣壹仟元折算壹日。
    犯罪事實
一、陳雅惠得預見任意將金融機構帳戶交付他人使用，足供他人
    作為詐欺取財後收受被害人匯款，以遂其掩飾或隱匿犯罪所
    得財物目的之工具，竟基於幫助詐欺取財、洗錢之不確定故
    意，於民國110年4月16日前某時，在不詳地點，將其所有兆
    豐國際商業銀行北臺中分行帳號00000000000號帳戶（下稱
    兆豐銀行帳戶）之提款卡、密碼等帳戶資料，交付予真實姓
    名、年籍不詳之詐欺集團成員使用。嗣該詐騙集團成員間，於
    取得上開兆豐銀行帳戶資料後，旋即共同意圖為自己不法之
    所有，基於詐欺取財、洗錢之犯意聯絡，分別於㈠110年4月1
    6日17時22分許起，假冒PCHOME網路賣場、銀行客服人員等
    名義，撥打電話向宋姵萱佯稱：因宋姵萱之前於網路購物之
    訂單處理作業發生錯誤，將遭多扣款1筆款項，需依指示操
    作取消扣款云云，致宋姵萱因此陷於錯誤，而依對方指示，
    於同日18時3分許起，以網路銀行匯款轉帳方式，陸續匯款
    新臺幣（下同）3萬3103元、1萬5001元、1萬5001元至上開
    兆豐銀行帳戶內，並旋即均遭提領一空。㈡110年4月16日17
    時46分許起，假冒Instagram網路賣場、銀行客服人員等名
    義，撥打電話向楊凱涵佯稱：因楊凱涵之前於網路購物之訂
    單處理作業發生錯誤，將遭多扣款10筆款項，需依指示操作
    取消扣款云云，致楊凱涵因此陷於錯誤，而依對方指示，於
    同日18時30分許，以ATM匯款轉帳方式，匯款2萬9910元至上
    開兆豐銀行帳戶內，並旋即遭提領一空。嗣宋姵萱、楊凱涵
    察覺有異受騙而報警處理，因而循線查悉上情。
二、案經宋姵萱、楊凱涵分別訴由臺中市政府警察局豐原分局報
    告臺灣臺中地方檢察署檢察官偵查起訴。
    理    由
一、證據能力：
㈠、本判決認定事實所引用之被告以外之人於審判外之言詞或書
    面證據等供述證據，公訴人、被告在本院審理時均同意作為
    證據使用（見本院卷第88頁），復經本院審酌認該等證據之
    作成無違法、不當或顯不可信之情況，依刑事訴訟法第159
    條之5第1項規定，均有證據能力。
㈡、又本案認定事實引用之卷內其餘非供述證據，並無證據證明
    係公務員違背法定程序取得，依同法第158條之4規定反面解
    釋，亦均有證據能力。
二、認定犯罪事實所憑之證據及其認定之理由：　　
㈠、訊據被告矢口否認有何幫助詐欺、幫助洗錢之犯行，辯稱：
    我的金融卡掉了，金融卡密碼寫在1張紙條上，因為怕忘記
    所以放在卡片的套子裡，金融卡遺失後被詐欺集團撿走，我
    最後一次使用該帳戶是110年4月12日到自動櫃員機領了20,0
    00元，要付房租和生產費用。我發現卡片遺失沒有向警方報
    案或和銀行掛失，因為我身分證、健保卡和剛出生寶寶的出
    生證明都被押在「優生婦產科」，我生產費用不夠診所執意
    要押我證件，請里長幫忙開證明他們一樣不理，導致我沒有
    證件可以報案。我到5月10日公司會計打電話跟我說薪水轉
    不進去，我去刷簿子才發現帳戶被人盜領等語（見偵卷第17
    -20、149-153頁，本院卷第35-41頁）。
㈡、經查，告訴人宋姵萱、楊凱涵，遭詐騙集團詐欺，並依指示
    將遭詐欺款項匯入被告之兆豐銀行帳戶，且隨即遭提領之事
    實，有證人即告訴人宋姵萱、楊凱涵警詢之證述（見偵卷第
    23-29頁、第51-53頁）、告訴人宋姵萱之：①匯款資料翻拍
    照片（見偵卷第31-33頁）②詐騙歹徒來電電話號碼翻拍照片
    （見偵卷第35頁）③報案相關資料（見偵卷第37-43頁）、被
    告之兆豐國際商業銀行北臺中分行帳號00000000000號帳戶
    之：①帳戶個資檢視（見偵卷第45頁）②開戶基本資料及相關
    交易明細資料（見偵卷第75-85頁）、告訴人楊凱涵之：①自動
    櫃員機交易明細表（見偵卷第55頁）②報案相關資料（見偵
    卷第57-65頁）在卷可稽。此部分事實首堪認定。
㈢、被告具有幫助詐欺、幫助洗錢之不確定故意：
　⒈刑法上之故意，分為直接故意（或稱積極故意、確定故意）
    與間接故意（或稱消極故意、不確定故意）二種。前者係指
    行為人主觀上明知其行為將發生某種犯罪事實，卻有使該犯
    罪事實發生之積極意圖而言。而後者，則指行為人並無使某
    種犯罪事實發生之積極意圖，但其主觀上已預見因其行為有
    可能發生該犯罪事實，惟縱使發生該犯罪事實，亦不違背其
    本意而容許其發生之謂。又金融帳戶為個人理財之工具，攸
    關個人財務甚切，具有高度屬人性質，而持金融帳戶所為之
    交易行為，可自交易紀錄查得金流之來源去向，且將產生特
    定之法律效力及責任，縱係與本人具親密關係者欲借用個人
    帳戶，理性之出借者當確認其用途等事宜，以保障個人財產
    權益及法律責任。何況係將個人帳戶提供予不相識之人使用
    。蓋當今利用他人帳戶行詐欺之財產犯罪，以此掩飾犯罪者
    之真正身分避免遭緝獲之事層出不窮，政府機關亦多利用各
    類媒體廣為宣傳，社會上具一般智識程度之人對提供帳戶予
    不熟識之人使用，可能淪為詐騙集團行騙工具及掩飾犯罪所
    得之真正去向，以此避免該詐騙集團成員身分曝光之情，亦
    當知悉明瞭。是如未確認對方之真實姓名、年籍等身分資料
    ，並確保可掌控該帳戶，衡情一般人皆不願提供其個人所有
    之金融帳戶之提款卡及密碼等資料交付予素不相識者使用，
    此為一般客觀經驗法則。
　⒉被告雖辯稱是因為金融卡遺失，且金融卡密碼寫在紙上與放
    在卡片套子內，被詐騙集團撿走後才被詐騙集團使用。然查
    ，金融卡之密碼用途是防止帳戶遭不特定人盜用，衡情一般
    人不會將密碼任意讓他人知悉，被告在警詢、偵查中及本院
    審理時，也可以輕易背出自己的提款卡密碼（見偵卷第18、
    151頁、本院卷第90頁），如此情況下，被告何需把密碼抄
    寫在紙上，還將密碼與提款卡放在一起，讓密碼保護帳戶之
    功能完全喪失？被告又辯稱，自己的金融卡遺失後，證件遭
    婦產科診所押著無法掛失、報警等語，然被告僅提出診所之
    醫師名片及被告生產新生兒之出生證明為證（見偵卷第87、
    93頁），其所稱證件遭診所押著無法掛失、報警等情，是否
    屬實，實屬可疑。被告亦自承，兆豐銀行之帳戶係其工作薪
    資轉帳帳戶，是公司通知薪資無法轉入才知道帳戶遺失（見
    本院卷第37、38頁），而依據卷內被告兆豐銀行帳戶之交易
    明細，該帳戶自109年11月10日起至110年4月16日本案告訴
    人開始匯入遭詐欺款項止，期間每月均固定有薪資轉入，並
    且以現金提領等方式不定期領取現金使用，並非閒置未使用
    之帳戶，倘若被告僅係金融卡遺失，被告在金融卡遺失後，
    竟完全沒有向金融機構掛失，經被告任職公司於110年5月10
    日通知帳戶遭凍結無法轉入薪資，同月11日被告至公司領取
    薪資現金（見本院卷第117頁）為止，均對帳戶金融卡去向
    漠不關心，甚至於110年7月7日經警詢問及檢察官訊問時，
    仍均表示沒有掛失或報警，若非被告自行將金融卡交付詐騙
    集團，詐騙集團成員何以願意使用一個隨時可能遭掛失停用
    之帳戶作為詐騙工具，使詐得款項陷於帳戶所有人辦理掛失
    而無法提領犯罪所得之風險下？綜合上情，被告應係自行將
    兆豐銀行帳戶之金融卡、密碼交付詐欺集團使用，依其智識
    程度，應可預見此舉有幫助他人遂行詐欺、洗錢犯罪之可能
    ，仍不違背其本意，被告具有幫助詐欺取財、洗錢之不確定
    故意，已堪認定。
　⒊綜上，被告幫助詐欺取財、洗錢之犯行已堪認定，應予依法
    論科。
三、論罪科刑：
㈠、行為人提供金融帳戶提款卡及密碼予不認識之人，非屬洗錢
    防制法第2條所稱之洗錢行為，不成立同法第14條第1項一般
    洗錢罪之正犯；如行為人主觀上認識該帳戶可能作為收受及
    提領特定犯罪所得使用，他人提領後即產生遮斷資金流動軌
    跡以逃避國家追訴、處罰之效果，仍基於幫助之犯意而提供
    ，應論以幫助犯同法第14條第1項之一般洗錢罪（最高法院1
    08年度台上大字第3101號刑事大法庭裁定參照）。被告將銀
    行帳戶之提款卡及密碼交付與本案詐欺集團成員供作詐騙被
    害人財物之用，嗣本案詐欺集團成員實行詐欺取財罪後，為
    掩飾、隱匿其犯罪所得財物之去向及所在，而令被害人將款
    項轉入系爭帳戶，因而產生遮斷金流以逃避國家追訴、處罰
    之效果。是核被告陳雅惠所為，係犯刑法第30條第1項、同
    法第339條第1項之幫助詐欺取財罪及洗錢防制法第14條第1
    項之幫助洗錢罪。
㈡、被告以一行為觸犯數罪名，為想像競合犯，應依刑法第55條
    ，從一重論以幫助洗錢罪。聲請簡易判決處刑書雖未論及被
    告涉犯幫助洗錢罪，但此部分與業經聲請簡易判決處刑之幫
    助詐欺取財罪間有想像競合犯之裁判上一罪關係，依刑事訴
    訟法第267條，為起訴之效力所及，亦應由本院一併審理。
    另被告1次提供帳戶予詐騙集團之行為，造成2名告訴人、被
    害人財產法益侵害，為想像競合犯，應從一重論以幫助洗錢
    罪。
㈢、被告係幫助他人犯洗錢罪，為幫助犯，爰依刑法第30條第2項
    之規定，按正犯之刑減輕之。
㈣、爰審酌被告將金融機構帳戶之提款卡、密碼等提供他人使用
    ，不顧可能遭他人用以作為犯罪工具，破壞社會治安及有礙
    金融秩序，助長犯罪歪風，造成本案告訴人受有損失，所為
    應予非難。又審酌被告否認犯行之犯後態度。以及審酌被告
    於本案行為前並無有罪科刑前科紀錄之素行。暨審酌被告於
    本院所供述之教育程度、職業、家庭經濟狀況（見本院卷第
    94頁），量處如主文所示之刑，並諭知罰金易服勞役之折算
    標準，以示懲儆。
㈤、被告否認有因提供帳戶而獲得報酬，卷內亦無其他積極證據
    可證明被告有因提供帳戶實際取得報酬，爰不為犯罪所得沒
    收之宣告。
據上論斷，應依刑事訴訟法第299 條第1 項前段，判決如主文。
本案經檢察官郭靜文聲請簡易判決處刑，檢察官温雅惠到庭執行
職務。
中　　華　　民　　國　　111 　年　　3 　　月　　31　　日
                  刑事第二庭   審判長法  官  陳淑芳
　　　　　　　　　
                                     法  官  黃光進
　　　　　　　　　　　　　　　　　　 
                                     法  官  徐煥淵　
以上正本證明與原本無異。
如不服本判決應於收受送達後20日內向本院提出上訴書狀，並應
敘述具體理由；其未敘述上訴之理由者，應於上訴期間屆滿後20
日內向本院補提理由書（均須按他造當事人之人數附繕本）「切
勿逕送上級法院」。
告訴人或被害人如不服判決，應備理由具狀向檢察官請求上訴，
上訴期間之計算，以檢察官收受判決正本之日起算。
                             　　　　書記官  陳麗靜
中　　華　　民　　國　　111 　年　　3 　　月　　31　　日
附錄本案論罪科刑法條：
中華民國刑法第30條
（幫助犯及其處罰）
幫助他人實行犯罪行為者，為幫助犯。雖他人不知幫助之情者，
亦同。
幫助犯之處罰，得按正犯之刑減輕之。
中華民國刑法第339條
（普通詐欺罪）
意圖為自己或第三人不法之所有，以詐術使人將本人或第三人之
物交付者，處5年以下有期徒刑、拘役或科或併科50萬元以下罰
金。
以前項方法得財產上不法之利益或使第三人得之者，亦同。
前二項之未遂犯罰之。
洗錢防制法第14條
有第二條各款所列洗錢行為者，處7年以下有期徒刑，併科新臺
幣5百萬元以下罰金。
前項之未遂犯罰之。
前二項情形，不得科以超過其特定犯罪所定最重本刑之刑。